【裁判字號】    90,簡上,153
【裁判日期】    901219
【裁判案由】    傷害
【裁判全文】
臺灣士林地方法院刑事判決                          九十年度簡上字第一五三號
    上訴人即
    被    告  乙○○
右列被告因傷害案件，不服本院中華民國九十年八月三十日九十年度簡字第八五五號
判決（聲請簡易判決案號：臺灣士林地方法院檢察署九十年偵字第五０三二號）提起
上訴，本院管轄第二審之法院，判決如左：
    主  文
原判決撤銷。
乙○○傷害人之身體，累犯，處拘役柒拾日，如易科罰金以參佰元折算壹日。未扣案
木棍壹支沒收。
    事  實
一、乙○○前曾於民國八十六年間因業務過失致死案件，經臺灣臺北地方法院以八十
    六年度交訴字第二八號判處有期徒刑九月，並經臺灣高等法院以八十六年度交訴
    上字第一二九號判決上訴駁回確定，於八十八年二月二十日縮刑期滿執行完畢。
    詎仍不知戒慎，於九十年四月二十七日下午一時三十分許，駕駛營業小客車行經
    臺北市○○區○○路一一九巷口時，因同行向由甲○○所駕駛之營業小客車不讓
    其超車即心生不滿，於強行超車後將甲○○攔下，甲○○因恐乙○○施暴，乃持
    車上所放置之螺絲起子一把下車，欲與乙○○理論，詎乙○○見狀後，竟基於於
    傷害之犯意，返回車上取出其所有放置於車內之木棍一支後，持該木棍毆擊甲○
    ○，致甲○○受有左側鷹嘴凸骨折之傷害。
二、案經被害人甲○○告訴由臺北市政府警察局內湖分局移送臺灣士林地方法院檢察
    署檢察官偵查後聲請簡易判決處刑。
    理  由
一、訊據被告乙○○固不否認有持渠所有之木棍毆擊被害人甲○○之傷害行為，然辯
    稱：渠所為係出於正當防衛應屬不罰云云。惟查：右開被告犯行業據證人即被害
    人甲○○迭次證稱詳明，並核與被告自白發生情節相符，堪認被告所為自白係屬
    可採。此外，並有財團法人康寧醫院所出具之甲○○診斷證明書一紙附卷可按。
    而被告所執上開答辯理由，參以被告及證人甲○○所一致供陳，即：被告下車後
    ，見甲○○持螺絲起子一把，因此即返回車上取出木棍一支，旋持以之毆擊甲○
    ○之手肘處等情觀之，當時甲○○手執螺絲起子一把，係意在自保，並未對被告
    有任何攻擊行為，即對被告而言尚無何不法侵害之情事存在，此亦為被告所不否
    認，而刑法第二十三條所定正當防衛，務需行為當時有不法侵害之存在始足以當
    之，如侵害業已過去或尚未發生，均無正當防衛之可言，則本件被告行為當時既
    無不法侵害行為之存在，自無成立正當防衛之餘地，是被告所為辯解要屬無據，
    不能認為可採。綜上，本件事證已臻明確，被告犯行堪予認定，應予依法論科。
二、核被告乙○○所為，係犯刑法第二百七十七條第一項傷害罪。又被告有如事實欄
    所載前案科刑及刑之執行情形，此有臺灣高等法院被告全國前案紀錄表、臺灣高
    等法院檢察署刑案資料簡覆表各一份在卷可按，其於前案有期徒刑執行完畢後五
    年內再犯本件有期徒刑以上之罪，為累犯，應依刑法第四十七條規定加重其刑。
    爰審酌被告僅因細故竟起意毆打被害人及其品行、智識程度、生活狀況、目的、
    方法、被害人所受傷害之程度並犯罪後業已賠償被害人損害，有和解書一紙附卷
    可按等一切情狀，量處如主文所示之刑。未扣案被告所有木棍一支，係被告所有
    ，且係供犯罪所用之物，雖被告供稱業已丟棄，然無證據證明業已滅失，仍應依
    刑法第三十八條第一項第二款規定宣告沒收。原審論罪科刑，原非無見，惟就有
    關被告所持用之木棍係渠所有而自所駕駛之車上取出使用一節堪以認定已如前述
    ，原審判決認為係被告隨手拾起路邊之木棍一支使用，核與事實尚有未符，被告
    以渠所為係屬正當防衛為由提起上訴固無所據，不能認為有理由，惟原審判決既
    有上開瑕疵，自應由本院予以撤銷另為適法之判決，並審酌原審判決後，被告業
    與被害人甲○○達成和解賠償損害之情事，酌為量處如主文所示之刑，另就被告
    所有供犯罪所用之木棍一支予以宣告沒收。
據上論斷，應依刑事訴訟法第四百五十五條之一第一項、第三項、第三百六十九條第
一項前段、第三百六十四條、第二百九十九條第一項前段，刑法第二百七十七條第一
項、第四十一條第一項前段、第三十八條第一項第二款，罰金罰鍰提高標準條例第一
條前段、第二條判決如主文。
本案經檢察官施慶堂到庭執行職務
中      華      民      國      九十      年      十二    月    十九    日
                                      臺灣士林地方法院刑事第一庭
                                          審判長法  官  林  清  吉
                                                法  官  劉  秉  鑫
                                                法  官  蕭  錫  証
右正本證明與原本無異。
本件不得上訴。
                                                書記官  范  淑  芬
中      華      民      國      九十      年      十二    月   二十四   日
附錄本案論罪科刑法條：
刑法第二百七十七條第一項：
  傷害人之身體或健康者，處三年以下有期徒刑，拘役或一千元以下罰金。


司法院資訊處製作；財團法人民間司法改革基金會備份。
